臺灣橋頭地方法院民事裁定
108年度消債清字第101號
聲請人即債  黃詩云即黃綉惠即黃郁琦
務人                
0000000000000000

上列當事人因消費者債務清理事件聲請清算，本院裁定如下：
    主  文
聲請人黃詩云即黃綉惠即黃郁琦自民國一百零九年五月十九日下
午四時起開始清算程序。
命司法事務官進行本件清算程序。
    理  由
一、聲請意旨略以：聲請人即債務人黃詩云即黃綉惠即黃郁琦前
    向金融機構辦理消費借貸、信用卡契約等，致積欠無擔保債
    務計新臺幣（下同）1,034,606元，因無法清償債務，乃於
    民國108年8月間向高雄市岡山區調解委員會申請調解，惟因
    聲請人與債權人間意見不一致，而於同年8月15日調解不成
    立，因聲請人有不能清償債務或有不能清償之虞，復未經法
    院裁定開始更生程序或宣告破產，爰依法聲請准予裁定清算
    等語。
二、按「債務人不能清償債務或有不能清償之虞者，得依本條例
    所定更生或清算程序，清理其債務。」消費者債務清理條例
    （下稱消債條例）第3條定有明文。衡以消費者與金融機構
    間債之關係之發生，係依契約自由原則及相互間之信賴為基
    礎，此為社會經濟活動得以維繫及發展之重要支柱，債務人
    經濟窘迫，固不應任其自生自滅，債權人一方之利益，仍不
    能因之摒棄不顧。是債務人於協商程序中，自應本於個人實
    際財產及收支狀況，依最大誠信原則，商討解決方案。如終
    究不能成立協商，於聲請更生或清算時，法院審酌上開條文
    所謂「不能清償或有不能清償之虞」，自宜綜衡債務人全部
    收支、信用及財產狀況，評估是否因負擔債務，而不能維持
    最基本之生活條件；所陳報之各項花費，是否確屬必要性之
    支出；如曾有協商方案，其條件是否已無法兼顧個人生活之
    基本需求等情，為其判斷之準據。
三、經查：
  ㈠聲請人前向金融機構辦理信用貸款、信用卡契約等，致現積
    欠無擔保債務至少1,034,606元（含資產管理公司債務53,00
    0元），因無法清償債務，乃於108年8月間，向高雄市岡山
    區調解委員會申請調解，但因聲請人與債權人意見不一致而
    於108年8月15日調解不成立等情，有108年11月13日聲請狀
    所附債權人清冊、財團法人金融聯合徵信中心前置協商專用
    債權人清冊、信用報告、調解不成立證明書等在卷可稽，堪
    認上情屬實。
  ㈡聲請人現為早餐店員工，自陳每月薪資24,000元，而依薪資
    袋所示108年8月至11月薪資總額為95,600元，核每月平均薪
    資23,900元，查其名下尚有郵政人壽保單價值準備金56,563
    元及三商美邦人壽保險解約金9,753元，107年度申報所得僅
    4,480元，現未投保勞工保險等情，此有財產及收入狀況書
    明書、勞工保險被保險人投保資料表、綜合所得稅各類所得
    資料清單及財產資料歸屬清單、薪資袋、收入切結書、中華
    郵政股份有限公司109年1月22日壽字第1090018585號函、三
    商美邦人壽保險股份有限公司109年1月20日三法字第75號函
    等件附卷可證。則查無聲請人有其他收入來源，佐以聲請人
    107年度申報所得甚低，現未投保勞工保險，則聲請人主張
    之收入來源，應全非虛罔，是聲請人自陳每月收入24,000元
    ，高於薪資袋所示平均薪資，以24,000元作為核算其現在償
    債能力之基礎，應能反映真實收入狀況。
  ㈢至支出部分，聲請人稱需扶養2名未成年子女，每月支出扶養
    費10,000元。按直系血親相互間，互負扶養之義務，民法第
    1114條第1款定有明文。查聲請人與前配偶育有2名分別為88
    生、93年生之子女，其等名下無財產，惟長女為大學學齡，
    107年度尚有申報所得100,968元，核每月平均所得8,414元
    等情，有戶籍謄本、108年12月26日補正狀所附綜合所得稅
    各類所得資料清單及財產資料歸屬清單等件附卷可證，扶養
    費用部分，依消債條例第64條之2第1、2項，並參照消民法
    第1118、1119條規定，其負扶養義務之程度，亦應考量其目
    前身負債務之窘境，所負擔之扶養義務能力，自非比一般，
    在無其他更為詳實之資料可供佐證之情形下，故本院認定以
    109年度高雄市最低生活費標準之1.2倍15,719元為標準，則
    扣除長女每月平均所得與前配偶分擔後，聲請人每月應支出
    之扶養費應以11,512元為度（計算式：15,719×2÷2－8,414元
    ＝11,512），聲請人主張每月扶養費10,000元，應屬可採；
    至聲請人個人日常生活必要費用部分，審酌聲請人負債之現
    況，基於社會經濟活動之互賴及誠信，該日常生活所需費用
    ，自應節制開支，不得有超越一般人最低生活標準之享受，
    否則反失衡平，本院依消債條例第64條之2第1項，參酌衛福
    部社會司所公告歷年最低生活費標準，109年度高雄市最低
    生活費標準13,099元之1.2倍為15,719元，則聲請人每月最
    低生活費除有特殊情形並有證據證明者外，自宜以此為度，
    始得認係必要支出，而聲請人自陳現每月個人必要生活費為
    13,500元，尚低於上開標準，亦認可採。
  ㈣綜上所述，以聲請人現每月收入24,000元為其償債能力基準
    ，扣除其每月個人必要生活費用13,500元、扶養費10,000元
    後僅餘500元，而聲請人目前負債總額為1,034,606元，扣除
    保單價值準備金及解約金66,316元後，債務餘額為968,290
    元，以上開餘額按月攤還結果，約百年餘期間始能清償完畢
    ，堪認聲請人確有不能清償債務或有不能清償之虞之情事。
    從而，聲請人主張已不能清償債務，聲請本院准予清算，依
    所舉事證及本院調查結果，即無不合。
四、末按「法院開始清算程序之裁定，應載明其年、月、日、時
    ，並即時發生效力。」、「法院裁定開始更生或清算程序後
    ，得命司法事務官進行更生或清算程序，必要時得選任律師
    、會計師或其他適當之自然人或法人一人為監督人或管理人
    。」，消費者債務清理條例第83條第1項、第16條第1項分別
    定有明文。本件聲請人其目前收入及財產狀況，不能履行債
    務，未償之債務亦屬不能清償，有如上述。從而，聲請人聲
    請清算，洵屬有據，應予准許，爰命司法事務官進行本件清
    算程序。
五、依消費者債務清理條例第11條第1項、第83條第1項、第16條
    第1項，裁定如主文。
中　　華　　民　　國　 109　　年　　5 　　月　　19　　日
              　　民事庭　法　官　李姝蒓
以上正本係照原本作成。
本裁定已於109年5月19日下午4 時公告。
本裁定不得抗告。
中　　華　　民　　國　 109　　年　　5 　　月　　19　　日
  　                      書記官　郭南宏